【裁判字號】    98,交聲,2545
【裁判日期】    980930
【裁判案由】    聲明異議
【裁判全文】
臺灣高雄地方法院交通事件裁定        98年度交聲字第2545號
原處分機關  高雄市政府交通局
異  議  人
即受處分人  甲○○
上列異議人因違反道路交通管理處罰條例案件，對於高雄市政府
交通局於民國98年9 月9 日所為之高市交裁字第裁32-B00000000
號裁決處分，聲明異議，本院裁定如下：
        主  文
原處分撤銷。
甲○○不罰。
        理  由
一、原處分意旨略以：異議人即受處分人甲○○於民國98年6 月
    17日凌晨2 時12分，騎駛車牌號碼867-BJS 號重型機車，於
    高雄市○○區○○街，因「以危險方式在道路上駕駛機器腳
    踏車」之違規，為高雄市政府警察局三民第一分局哈爾濱派
    出所員警舉發，嗣經移送原處分機關即高雄市政府交通局，
    依道路交通管理處罰條例第43條第1 項第1 款及第63條之規
    定，裁處罰鍰新臺幣（下同）1 萬2000元、記違規點數3 點
    及施以道安講習。
二、聲明異議意旨略以：上開經原處分機關認定之違規事件，業
    經偵查機關作出不起訴處分確定，既無證據足資證明受處分
    人有何違規情形，則原處分顯然有誤，爰依法聲明異議等語
    。
三、按法院受理有關交通事件，準用刑事訴訟法之規定，道路交
    通管理處罰條例第89條前段定有明文。參諸最高法院76年臺
    上字第4986號判例所示：「認定犯罪事實所憑之證據，雖不
    以直接證據為限，間接證據亦包括在內，然而無論直接證據
    或間接證據，其為訴訟上之證明，須於通常一般之人均不致
    有所懷疑，而得確信其為真實之程度者，始得據為有罪之認
    定，倘其證明尚未達到此一程度，而有合理之懷疑存在而無
    從使事實審法院得有罪之確信時，即應由法院為諭知被告無
    罪之判決」意旨，法院於審理行為人違反道路交通管理處罰
    條例案件，當踐行完畢調查證據之程序後，為事實之認定時
    ，如就原處分機關所認定之行為人違規之事實仍有合理之訴
    訟上懷疑，而無法確信行為人確有該當於道路交通管理處罰
    條例各該處罰條文之構成要件事實者，即應依訴訟上之待證
    事實「倘有懷疑，則從被告之利益作解釋」之證據法則，為
    有利於受處分人之認定。
四、按「汽車駕駛人，駕駛汽車有下列情形之一者，處新臺幣6
    千元以上2 萬4 千元以下罰鍰，並當場禁止其駕駛：一、在
    道路上蛇行，或以其他危險方式駕車者」、「汽車駕駛人違
    反第1 項、第3 項規定者，應接受道路交通安全講習」，道
    路交通管理處罰條例第43條第1 項第1 款及第4 項定有明文
    。
五、經查：
  (一)異議人甲○○於98年6 月17日凌晨2 時12分許，騎駛車牌號
    碼867-BJS 號重型機車，於高雄市○○區○○街，因「以危
    險方式在道路上駕駛機器腳踏車」之違規，為高雄市政府警
    察局三民第一分局哈爾濱派出所員警舉發，嗣經移送原處分
    機關即高雄市政府交通局，依道路交通管理處罰條例第43條
    第1 項第1 款及第63條之規定，裁處罰鍰1 萬2000元、記違
    規點數3 點及施以道安講習等情，有高雄市政府警察局98年
    6 月17日高市警交字第B00000000 號舉發違反道路交通管理
    事件通知單及高雄市政府交通局98年9 月9 日高市交裁字第
    裁32-B00000000 號裁決書各1 紙在卷可佐。
  (二)惟上開高雄市政府警察局三民第一分局員警舉發及移送異議
    人涉嫌公共危險案件，經臺灣高雄地方法院檢察署檢察官以
    「本件移送意旨認被告（即異議人）涉有刑法第185 條第1
    項之公共危險罪嫌，無非係以前開路段之路口監視器錄影畫
    面中錄有被告騎乘上開機車搭載女性友人途經前開路段之影
    像為唯一論據，此外並未查獲其他證據。然前開路段之路口
    監視器錄影畫面，僅能證明被告於上揭時間，有騎乘機車與
    該車陣一同途經前開路段之情形，而本件員警並未全程跟拍
    蒐證，被告騎乘機車之畫面亦僅短暫於當日凌晨2 時12分至
    13分間曾出現在前開路段與重慶街、天津街及嫩江街等交岔
    路口，並無從認定被告當時確有競駛及壅塞陸路之危險行為
    ，亦無法認為被告與當時在場飆車之人有何犯意聯絡與行為
    分擔。從而，尚無具體、明確之證據，可資證明被告有夥同
    他人共同競速飆車致生公共往來危險之犯行。況前開路段係
    市區道路○○○道路使用者在行駛道路中突遇車後出現眾多
    車速過快、不時鳴按喇叭之車隊時，為避免自身遭受撞擊或
    其他不測，僅能順勢前行以避險，是被告上開所辯之情，並
    無悖於常理之處。是以，被告雖有陷身飆車車陣中，惟其究
    係一般之車輛駕駛者偶然路過該處？抑或是飆車族中之成員
    ？依本件現存證據資料，尚無從證明。綜上，在無任何積極
    證據足認被告確有參與飆車犯行之情況下，自難僅憑前開路
    段之路口監視器側錄之影像、照片，遽為不利於被告事實之
    認定，堪認被告並無參與飆車之行為，自無從遽以上揭罪責
    相繩。此外，復查無其他積極證據足認被告涉有何移送意旨
    所指之犯行，揆首揭法條說明及判例意旨，應認其罪嫌尚有
    不足」，而於98年8 月20日將異議人予以不起訴處分，有上
    開不起訴處分書在卷可證，足以認定異議人所辯屬實，自難
    僅以上開舉發違反道路交通管理事件通知單及裁決書即逕認
    異議人確有「以危險方式在道路上駕駛機器腳踏車」之違規
    行為。
  (三)據此，本件並無確切證據足資證明異議人有以危險方式在道
    路上駕駛機器腳踏車之行為，原處分機關未予詳查，遽予裁
    罰，尚有未恰，本件異議為有理由，爰將原處分撤銷，並為
    不罰之諭知。
六、據上論斷，應依道路交通案件處理辦法第20條，裁定如主文
    。
中    華    民    國    98    年    9    月    30    日
                      交通法庭  法  官  葉文博
以上正本證明與原本無異。
如不服本裁定應於送達後5 日內向本院提出抗告狀。
中    華    民    國    98    年    9    月    30    日
                                書記官  李柏親


司法院資訊處製作；財團法人民間司法改革基金會備份。
